臺灣嘉義地方法院民事裁定
110年度監宣字第36號
聲  請  人  張毓芬  

送達代收人  孫晧倫  
相  對  人  張福來  

關  係  人  洪銀聰  

            張育誠  

上列當事人間請求監護宣告事件，本院裁定如下：
    主  文
宣告張福來（男，民國00年0月00日生，身分證統一編號：Z0000
00000號）為受輔助宣告之人。
選定洪銀聰（女，民國00年0月00日生，身分證統一編號：Z0000
00000號）為受輔助宣告人張福來之輔助人。
聲請程序費用新臺幣壹仟元由受輔助宣告之人張福來負擔。
    理  由
一、聲請意旨略以：聲請人為相對人之長女，洪銀聰為相對人之
    配偶，相對人於民國109年12月22日發生車禍，進行開顱手
    術、移除血塊，目前意識不清需專人照顧，有長庚醫療財團
    法人嘉義長庚紀念醫院診斷證明書為證，相對人已無法行動
    、生活無法自理，認知及判斷功能有及大缺陷，有不能為意
    思表示或受意思表示，或不能辨識其意思表示效果之情事，
    為此，爰依民法第14條、第1110條、第1111條及家事事件法
    第164條規定，請求裁定相對人為受監護宣告之人，並選定
    洪銀聰為監護人，暨指定張毓芬為會同開具財清冊之人等語
    。
二、按法院對於監護之聲請，認為未達民法第14條第1項之程度
    者，得依民法第15條之1第1項規定，為輔助之宣告，民法第
    14條第3項定有明文。次按，法院對於監護宣告之聲請，認
    為未達應受監護宣告之程度，而有輔助宣告之原因者，得依
    聲請或依職權以裁定為輔助之宣告；法院為前項裁定前，應
    使聲請人及受輔助宣告之人有陳述意見之機會，家事事件法
    第174條規定甚明。再按，對於因精神障礙或其他心智缺陷
    ，致其為意思表示或受意思表示，或辨識其意思表示效果之
    能力，顯有不足者，法院得因本人、配偶、四親等內之親屬
    、最近1年有同居事實之其他親屬、檢察官、主管機關或社
    會福利機構之聲請，為輔助之宣告。受輔助宣告之人，應置
    輔助人，民法第15條之1第1項、第1113條之1第1項亦分別有
    明文。又依民法第1113之1第2項準用同法第1111條之1規定
    ，法院選定輔助人時，應依受輔助宣告之人之最佳利益，優
    先考量受輔助宣告之人之意見，審酌一切情狀，並注意下列
    事項：㈠受輔助宣告之人之身心狀態與生活及財產狀況。㈡受
    輔助宣告之人與其配偶、子女或其他共同生活之人間之情感
    狀況。㈢輔助人之職業、經歷、意見及其與受輔助宣告之人
    之利害關係。㈣法人為輔助人時，其事業之種類與內容，法
    人及其代表人與受輔助宣告之人之利害關係。
三、經查，聲請人主張之事實，業據提出長庚醫療財團法人嘉義
    長庚紀念醫院110年1月19日診斷證明書、戶籍謄本、親屬系
    統表、親屬同意書附卷可稽。嗣經本院審驗相對人之精神及
    心智狀況，於衛生福利部朴子醫院李政峰醫師前訊問相對人
    ，相對人對於自己是誰、在場之人為何人、現在身處何處、
    目前總統是誰等問題均可正確回答，再經李政峰鑑定醫師為
    鑑定結果略以：相對人因頭部外傷，目前功能受損，記憶力
    及表達能力較常人差，有因其他心智缺陷，致其為意思表示
    或受意思表示，或辨識其意思表示效果之能力，顯有不足之
    情形，建議為輔助宣告等語，有本院110年4月14日勘驗筆錄
    及精神鑑定報告書在卷可參，再參酌相對人經衛生福利部朴
    子醫院MMSE測驗結果21（受教育組的界斷分數為23/24），
    認相對人車禍頭部受創後，認知功能受損，經評估近事記憶
    下降，訊息的保存困難，因右半癱執行功能下降，書寫及繪
    圖困難，整體而言認知功能可能有輕度的障礙存在，亦有檢
    測報告在卷可參。本院審酌上開勘驗結果、鑑定人表示之意
    見及檢測報告，認相對人非完全不能為意思表示或受意思表
    示，或不能辨識其意思表示之效果，未達應受監護宣告之程
    度。從而，聲請人聲請對相對人為監護宣告，雖無理由，惟
    相對人辨識意思表示效果之能力顯有不足，仍有受輔助宣告
    之必要，依前揭規定，宣告相對人為受輔助宣告之人。
四、另按法院為輔助之宣告時，應依職權就配偶、四親等內之親
    屬、最近一年有同居事實之其他親屬、主管機關、社會福利
    機構或其他適當之人選定一人或數人為輔助人，民法第1113
    條之1準用同法第1111條第1項定有明文。查受輔助宣告人最
    近親屬為其配偶即洪銀聰，子女即張毓芬、張育誠，洪銀聰
    願擔任受輔助宣告人之輔助人，張毓芬、張育誠均表示同意
    由洪銀聰擔任受輔助宣告人之輔助人（聲請人原聲請監護宣
    告，故係表示同意由洪銀聰擔任監護人）等情，有戶籍謄本
    、親屬同意書在卷可參，本院審酌洪銀聰為受輔助宣告人之
    配偶，與受輔助宣告人關係密切，其應能善盡照顧養護受輔
    助宣告人之義務，並對受輔助宣告人之財產處分善盡監督義
    務，從而，本院認由洪銀聰擔任輔助人，最能符合受輔助宣
    告人之最佳利益，爰選定洪銀聰為受輔助宣告人之輔助人。
五、又對於受輔助宣告之人，法無明文需為其選任會同開具財產
    清冊之人（僅受監護宣告時有選任會同開具財產清冊之人之
    必要），法院為輔助宣告時，受輔助宣告之人對其財產仍具
    處分權能，輔助人僅於民法第15條之2第1項等事件對於輔助
    宣告之人之行為具有同意與否之權限，故本案情形無庸選任
    會同開具財產清冊之人，本件輔助人亦無須開具財產清冊陳
    報法院，附此敘明。
六、依家事事件法第177條第2項、第164條第2項，裁定如主文。
中　　華　　民　　國　　110 　年　　4 　　月　　21　　日
                  家事法庭    法  官  柯月美           
以上正本係照原本作成。
如對本裁定抗告須於裁定送達後10日內向本院提出抗告狀。
中　　華　　民　　國　　110 　年　　4 　　月　　21　　日
                              書記官  林玫熹